【裁判字號】    98,交抗,2182
【裁判日期】    981124
【裁判案由】    違反道路交通管理處罰條例
【裁判全文】
臺灣高等法院交通事件裁定            98年度交抗字第2182號
抗  告  人
即受處分人  成員企業有限公司
代  表  人  甲○○
上列抗告人因違反道路交通管理處罰條例案件，不服臺灣臺北地
方法院，中華民國98年7月31日所為裁定（98年度交聲字第2376
號），提起抗告，本院裁定如下：
    主  文
抗告駁回。
    理  由
一、原裁定意旨略以：受處分人成員企業有限公司所有車牌號碼
    N5A-078號重型機車，於民國（下同）98年2月17日下午2時
    45分許，停放在臺北縣板橋市○○路○段7號之人行道上，且
    駕駛人不在現場，經警當場拍照採證，並逕行掣單舉發等情
    ，為受處分人所不否認。受處分人雖辯稱原處分機關所據以
    處罰之條文係處罰「汽車」，法律並未規定「機車」之事項
    ，機車佔用空間不到汽車三分之一，豈有罰金等同之理，且
    同一違規處所於本案開罰後不到2天，即劃上合法機車停車
    格位，行政單位如此反覆，使人民無所適從云云。惟查道路
    交通管理處罰條例第3條第8款及道路交通安全規則第2條第1
    項第1款之規定，業已明確指出道路交通管理處罰條例所規
    範之車輛，係指在道路上以原動機行駛之汽車（包括機器腳
    踏車）或以人力、獸力行駛之車輛；而道路交通安全規則所
    規範之「汽車」，係指在道路上不依軌道或電力架線而以原
    動機行駛之車輛（包含機器腳踏車）。再者，關於道路交通
    管理處罰條例之裁罰基準、舉發、罰鍰繳納、向處罰機關陳
    述意見或裁決之處理程序、易處吊扣汽車牌照或駕駛執照基
    準及繳納機構等事項之處理細則，由交通部會同內政部定之
    ，為道路交通管理處罰條例第92條第4項所明定，業已就交
    通違規行為之裁罰基準授權行政機關以命令為補充規定等內
    容及範圍為明確之規定，而違反道路交通管理事件統一裁罰
    基準表亦經交通部依據道路交通管理處罰條例第92條第4項
    之法律授權會同內政部所訂定公布。其中，違反道路交通管
    理處罰條例第56條第1項第1款之交通違規行為，依前開違反
    道路交通管理事件統一裁罰基準表之規定，係以行為人所駕
    駛之車輛型態所生違規狀態及是否有按期到所申訴或繳納罰
    鍰而於法定罰鍰限度內，異其應處以罰鍰之標準，並未逾越
    母法之授權，亦與法律保留原則無相違背。是違反道路交通
    管理事件統一裁罰標準表之裁罰基準，係屬法律授權主管機
    關就裁罰事宜所訂定之裁量基準，其罰鍰之額度復未逾越法
    律明定得裁罰之上限，且寓有避免各行政機關於相同事件恣
    意為不同裁罰之功能，亦非法所不許，核與憲法保障人民財
    產權之意旨並無抵觸。受處分人顯係對相關處罰規定有所誤
    解，前揭所辯自無可採。原審因認受處分人違規事證明確，
    原處分機關據以裁處受處分人新台幣（下同）1200元罰鍰，
    核無違誤，本件異議為無理由，應予駁回等語。
二、抗告意旨略以：中央法規標準法第5條第1項第2款明文規定
    ，有關人民權利義務者，應以法律定之，「道路交通安全規
    則」係行政命令，並非「法律」，自不得據以援用對人民開
    罰。且道路交通管理處罰條例第58條第1項第1款明文規定係
    指「汽車」，同法第3條名詞釋義中，「車輛」固意指汽車
    、人力車、獸力車全屬車輛，包含機車在內，然並非指所有
    汽車之處罰規定，均適用於機車，此觀同法第31條之1，將
    「汽車」、「機器腳踏車」各予分別明文規定，可知二者明
    顯有別，且機車佔用空間不到汽車三分之一，豈有罰金等同
    之理。又本件同一違規處所不到2天後即劃上合法機車停車
    格，依行政程序法第128條第1項第1款之規定，自應撤銷原
    不利之裁罰云云。
三、按人行道指為專供行人通行之騎樓、走廊，及劃設供行人行
    走之地面道路，與人行天橋及人行地下道，道路交通管理處
    罰條例第3條第3款定有明文。又按人行道不得臨時停車，禁
    止臨時停車處所不得停車，道路交通安全規則第111條第1項
    第1款、第112條第1項第1款分別定有明文。又按汽車駕駛人
    在禁止臨時停車處所停車者，處600元以上1,200元以下罰鍰
    ，道路交通管理處罰條例第56條第1項第1款亦有明文。再按
    ，汽車係指在道路上不依軌道或電力架線而以原動機行駛之
    車輛，包括機器腳踏車，道路交通安全規則第2條第1項第1
    款、道路交通管理處罰條例第3條第1項第8款定有明文。是
    以道路交通安全規則及道路交通管理處罰條例所稱汽車，包
    括機車，自不待言。
四、經查：
  (一)抗告人即受處分人所有之車牌號碼N5A-078號重型機車，於
    前揭時、地，因「在禁止臨時停車處所停車」之違規，經台
    北縣政府警察局海山分局逕行拍照舉發等情，為抗告人所不
    否認，且有採證照片1紙在卷可稽，上開違規行為，堪以認
    定。
  (二)抗告人雖以道路交通安全規則並非法律等詞置辯，惟按「左
    列事項應以法律定之：一、憲法或法律有明文規定，應以法
    律定之者。二、關於人民之權利、義務者。三、關於國家各
    機關之組織者。四、其他重要事項之應以法律定之者」，中
    央法規標準法第5條定有明文。本件抗告人於禁止臨時停車
    之人行道停車之違規行為及其罰則，係屬與人民權利義務有
    關之事項，業據經立法院三讀通過，由總統明令公布之道路
    交通管理處罰條例於第56條第1項第1款所明定，至關於「汽
    車」一詞之定義，實難謂與人民之權利義務事項有何關聯，
    道路交通管理處罰條例第92條第1項因而授權交通部會同內
    政部另行制定「道路交通安全規則」，並於其中第2條第1項
    第1款就「汽車」一詞加以定義，自難認係違反上開中央法
    規標準法第5條之規定，或就與人民權利義務有關之事項增
    加授權之母法所未規定之限制，而與法律保留原則有違。又
    關於「汽車」之定義，既於道路交通安全規則第2條第1項第
    1款明定包括機器腳踏車，道路交通安全規則又係依道路交
    通管理處罰條例授權訂定而來，則關於機器腳踏車行駛於公
    路上之相關權利義務關係，除有特別規定外，依文義或體系
    解釋，應一體適用道路交通管理處罰條例乃係當然之理，自
    不容抗告人以道路交通管理處罰條例第56條第1項第1款之條
    文未有明定「機器腳踏車」一詞，而執為其脫免行政罰責之
    藉口。
  (三)至抗告人另主張本件同一違規處所事後已劃上合法機車停車
    格，故應有行政程序法第128條規定之適用云云，惟查行政
    程序法第128條關於「行政程序重新進行」之規定，係指在
    符合法律所規定之事由及要件下，得向「行政機關」申請另
    啟業已終結之程序，另為撤銷、廢止或變更原處分，依法應
    係向「行政機關」為之。況交通違規之聲明異議案件之處理
    ，除依道路交通處理辦法之規定外，係準用刑事訴訟法有關
    規定，此道路交通案件處理辦法第4條第1項規定甚明，則關
    於交通違規之聲明異議案件，當無適用或準用行政程序法之
    餘地，抗告人援引行政程序法第128條，尚有誤會，與本院
    關於本件抗告之審理無涉。
  (四)綜上，抗告人違規於禁止臨時停車處所停車之行為，堪以認
    定。原審因認原處分機關據以裁處抗告人罰鍰1200元，並無
    不當，抗告人之聲明異議為無理由，而予以駁回，經核亦無
    不合，抗告人之抗告意旨猶執陳詞指摘原審裁定不當，尚難
    認有理由，應予駁回。
五、據上論結，應依道路交通案件處理辦法第26條，刑事訴訟法
    第412條，裁定如主文。
中    華    民    國    98    年    11    月    24    日
                  刑事第十六庭審判長法  官  溫耀源
                                    法  官  許增男
                                    法  官  王敏慧
以上正本證明與原本無異。
不得再抗告。
                                    書記官  丁淑蘭
中    華    民    國    98    年    11    月    24    日


司法院資訊處製作；財團法人民間司法改革基金會備份。
